臺灣花蓮地方法院刑事判決　　　　　　　　　　　　　　九十四年度花易字第七號
　　公　訴　人　臺灣花蓮地方法院檢察署檢察官
　　被　　　告　乙○○原名林.
右列被告因詐欺案件，經檢察官聲請簡易判決處刑（九十三年度核退偵字第二七二號
），本院認不宜適用簡易程序，而改依通常程序審理，茲判決如左：
    主  文
乙○○無罪。
    理  由
一、公訴意旨略以：被告乙○○（原名林守仁）明知其無履行回填土方契約之意願，
    仍於民國八十九年十一月十三日，在花蓮地區，與告訴人甲○○簽立由被告乙○○在花蓮縣秀林鄉○○○段四九九地號土地上進行土方回填協議書，告訴人甲○○誤認被告乙○○即將依約填土，乃於八十九年十一月二十一日、九十年四月十
    日、九十年六月二十七日，陸續先交付新台幣（下同）各十萬元、五萬元及三萬
    元予被告乙○○。被告乙○○得款出具收據後，並未履行倒土義務，經告訴人甲○○多方請求其履約並多次申請調解後，仍不得要領，告訴人甲○○始知受騙。
    因認被告乙○○涉犯刑法第三百三十九條第一項詐欺取財罪云云。
二、按犯罪事實，應依證據認定之，無證據不得認定犯罪事實；又不能證明被告犯罪
    者，應諭知無罪之判決，刑事訴訟法第一百五十四條第二項、第三百零一條第一
    項分別定有明文。次按認定不利於被告之事實，須依積極證據，苟積極證據不足
    為不利於被告之認定時，即應為有利於被告之認定，更不必有何有利之證據；其
    次，認定犯罪事實所憑之證據，雖不以直接證據為限，間接證據亦包括在內，然
    而無論直接證據或間接證據，其為訴訟上之證明，須於通常一般之人均不致有所
    懷疑，而得確信其為真實之程度者，始得據為有罪之認定，倘其證明尚未達到此
    一程度，而有合理之懷疑存在而無從使事實審法院得有罪之確信時，即應由法院
    為諭知被告無罪之判決。又刑法第三百三十九條第一項詐欺罪之成立，以意圖為
    自己或第三人不法所有，以詐術使人將本人或第三人之物交付為要件，最高法院
    三十年上字第八一六號、七十六年台上字第四九八六號及四十六年台上字第二六
    ０號判例意旨可資參照。
三、本件公訴人認被告涉有上開罪嫌，無非係以告訴人甲○○之指述、協議書一份、
    收據三張、告訴人土地所有權狀、地籍圖各一份、花蓮縣秀林鄉調解委員會九十
    二年四月十六日核發之九十二秀鄉民調字第六號調解不成立證明書、台灣花蓮地
    方法院檢察署九十三年十月十三日履勘筆錄及現場照片六幀等為其主要依據。訊
    據被告堅決否認有何詐欺取財犯行，辯稱：伊有請人去填土，且已經倒了契約約
    定填土範圍之三分之二等語。經查：
（一）被告於八十九年十一月十三日，與告訴人甲○○簽立協議書，約定由被告乙○○在花蓮縣秀林鄉○○○段四九九地號土地上進行土方回填，總價金三十六萬
      元，告訴人甲○○並於八十九年十一月二十一日、九十年四月十日、九十年六
      月二十七日，陸續交付十萬元、五萬元及三萬元予被告乙○○，嗣後被告未完
      全履行其填土義務等情，業據告訴人於警詢、偵訊中及本院審理時證述綦詳，
      且為被告於本院審理中所是認，並有協議書一份、被告具領之收據三張、告訴
      人所有之花蓮縣秀林鄉○○○段四九九地號土地（以下簡稱陶樸閣段土地）所
      有權狀及地籍圖各一份、台灣花蓮地方法院檢察署九十三年十月十三日履勘筆
      錄及現場照片六幀在卷可稽，堪信其為真實。然被告未完全履行其填土義務，
      是否足以認定其訂約之初無履行填土意願，而施用詐術，使告訴人陷於錯誤則
      仍有疑義。
（二）被告與告訴人訂約後，即與意誠建築股份有限公司（以下簡稱意誠公司）簽訂
      契約，約定由意誠公司將施作工程開挖之廢土回填於前開告訴人所有之陶樸閣
      段土地上，當時意誠公司一天約有八台卡車載運廢土至前開土地回填，另外被
      告也有二台卡車一起載運廢土前往上開約定填土土地回填，填土約一百五十至
      二百坪左右，約一分地，所回填的廢土約為被告與告訴人契約約定應回填土地
      之二分之一等情，業據證人意誠建築股份有限公司負責人丁○○於本院審理中
      證述明白，經核與告訴人於本院審理中證稱：被告一開始有去填土等語相符，
      並有台灣花蓮地方法院檢察署九十三年十月十三日履勘筆錄、本院九十四年三
      月二十九日履勘筆錄及現場照片二十五幀附卷足憑。堪信被告與告訴人訂立協
      議書後，確有積極履行其回填土方之義務，可知被告與告訴人訂立協議書當時
      ，並非無履行契約約定填土義務之意願。況依證人丁○○所證述，當時被告請
      意誠公司回填之廢土達應回填土地之二分之一，與被告向告訴人所領取之十八
  萬元代價應屬相當，且被告每次領款均出具收據交付告訴人，有收據三紙在卷
      可佐，則被告若有詐欺之意，何需請意誠公司填土並出具收據與告訴人？告訴
      人復於本院審理中證稱：因為被告表示需要用錢，所以伊就在九十年四月及六
      月再交付五萬及三萬元給被告，被告拿錢時，並沒有說已經完工多少了，但伊
      都有到現場去看等語，則告訴人於被告回填土方時既有到現場瞭解進度方付款
      ，亦足認告訴人於付款當時並無陷於錯誤之情形發生。綜上，可知被告與告訴
      人訂立協議書，並非無履行契約約定填土義務之意願，且告訴人亦未因被告施
      用詐術而陷於錯誤。縱告訴人爭執被告已領取契約約定價金之一半金額，但回
      填之土方僅為半分土地，並非如證人丁○○所述已達約定回填土地之二分之一
      或被告所稱之三分之二，且被告無故不繼續其填土義務云云，此均屬被告是否
      應負擔契約履行賠償義務之民事紛爭，尚不得據以認定被告有何詐欺取財犯行
      。
（三）觀以花蓮縣秀林鄉調解委員會九十二年四月十六日核發之九十二秀鄉民調字第
      六號調解不成立證明書，被告與告訴人共有五次調解紀錄，其中被告未出席三
      次，另二次雖有出席但均無法成立調解，足認被告有出面解決其與告訴人間契
      約履行之糾紛，自不得僅因被告未出席其中三次調解，即認定被告自始無履行
      契約之意願或有何施用詐術之行為。
（四）從而，依公訴人所提出之證據，只能證明被告與告訴人簽訂協議書後，未履行
      全部回填土方義務，然尚無從認定被告有何施用詐術致使告訴人陷於錯誤之犯
      行，揆諸前揭說明，自不得認定被告有何詐欺取財犯行，本件應為被告與告訴
      人間契約履行之民事糾紛，自應以民事訴訟方式解決之，不應遽論以被告刑事
      詐欺取財罪責。此外，復查無其他積極證據足認被告有何詐欺取財犯行，被告
      之犯罪應屬不能證明，自應為無罪之諭知。
據上論斷，應依刑事訴訟法第三百零一條第一項，判決如主文。
本案經檢察官丙○○到庭執行職務。
中    華    民    國      九十四      年      六      月      十四      日
                              臺灣花蓮地方法院刑事庭第二庭
                                  審判長法官    林  碧  玲
                                        法官    陳  世  博
                                        法官    俞  秀  美
右正本證明與原本無異。
如對本判決不服，應於送達後十日內，向本院提出上訴狀。（應抄附繕本）告訴人或
被害人如對於本判決不服者，應具備理由請求檢察官上訴，其上訴期間之計算係以檢
察官收受判決正本之日期為準。
                                        法院書記官
中    華    民    國      九十四      年      六      月      十四      日
